【裁判字號】    89,聲再,377
【裁判日期】    890731
【裁判案由】    聲請再審
【裁判全文】
臺灣高等法院刑事裁定                            八十九年度聲再字第三七七號
    再審聲請人
    即受判決人  甲○○
右列聲請人因強盜案件，對於本院八十六年度上訴字第四一七七號中華民國八十七年
三月十七日確定判決（臺灣基隆地方法院八十六年度訴字第六○二號、八十六年度偵
字第五五六一號），聲請再審，本院裁定如左：
    主  文
再審之聲請駁回。
    理  由
一、查本件再審聲請人即被告甲○○因強盜案件，經本院八十六年度上訴字第四一七
    七號判決後，被告不服，提起上訴，經最高法院以其上訴違背法律上之程式，從
    程序上駁回其上訴，是本院上述之實體上判決，始為聲請人之有罪確定判決。而
    聲請人雖於再審聲請狀中載明對最高法院八十九年度台上字第一八二○號判決聲
    請再審，仍應認為係對本院上開實體確定判決聲請再審，合先敘明（最高法院八
    十九年台抗字第一四九號裁定參照）。
二、聲請人聲請再審意旨略以：聲請人即受判決人甲○○被訴強盜案，經臺北地方法
院判處有期徒刑五年四月，並經本院及最高法院分別駁回聲請人之上訴而確定。
    茲發見確實之新證據，足以動搖原確定判決，而為聲請人無罪之判決，依法聲請
    再審：（一）聲請人因患癲癇症，自民國八十年間開始長期服用Triazolam 藥物
    控制病情，聲請人委託財團法人毒藥物防治發展基金會檢驗上開藥物後，檢驗報
    告中指出Triazolam含有Diazepam 成分，該成分之副作用偶有精神分裂症等精神
    障礙者，有時引起刺激興奮、錯亂等異常行為，有財團法人毒藥物防治發展基金
    會檢驗報告（即聲證三）可證，又依家庭常用藥品須知一書（即聲證四）所記載
    Diazepam之副作用會思睡、視覺模糊、頭暈目眩、幻覺、不尋常興奮、極端疲倦
    、精神恍惚或沮喪。聲請人因長期服用此藥，造成精神耗弱、記憶力差及缺乏安
    全感，過量時則會行為異常。事發當日下午，聲請人因服用過量的 Triazolam，
    而致事發時陷於神智不清狀態，應屬刑法第十八條所定心神喪失之情形，應獲無
    罪判決，而上開二證據於本案事實審判決前即已存在而未經發見，致原審未及調
    查斟酌，自屬合於刑事訴訟法四百二十條第一項第六款之規定。（二）原判決以
    台大醫院之鑑定報告判斷聲請人案發當時並無心神喪失，惟本案發生之日距上開
    鑑定時間相距八個月之久，以行為後八個月之精神狀態，作為判斷八個月前行為
    之精神狀態，顯然不當，其證據之取捨，已有違證據及經驗法則。綜上所述，爰
    依刑事訴訟法第四百二十條第一項第六款之規定，聲請再審。
三、按刑事訴訟法第四百二十條第一項第六款所謂發現確實之新證據，係指該證據當
    時已經存在，事實審法院於判決前因未經發見，不及調查審酌，至其後始行發見
    者而言，且該證據，固非以絕對不須經過調查程序為條件，但必須可認為確實足
    以動搖原確定判決而為受判決人有利之判決者為限，倘受判決人因對有利之主張
    為原審所不採，事後提出證明，以圖證實在原審前所為有利之主張為真實，據以
    聲請再審，該項證據既非判決後所發見，顯難憑以聲請再審，此有最高法院二十
    八年抗字第八號、五十年台抗字第一○四號判例可資參照。
四、聲請人所提出之內湖綜合醫院之診斷證明書、亞東紀念醫院診斷證明書等，經查
    均已於原事實審法院判決前提出，業經本院調閱原確定判決全卷審認無訛，故難
    謂係刑事訴訟法第四百二十條第一項第六款所稱之「新證據」。聲請人雖另提出
    家庭常用藥品須知一書內頁、及財團法人毒藥物防治發展基金會八十九年五月十
    日所製作之檢驗報告書，以圖證明聲請人確實因長期服用Triazolam 藥物，導致
    其常常處於精神恍惚、神智不清之狀態，過量時則會行為異常等情形，及聲請人
    於案發當天因服用過量之 Triazolam，而陷於神智不清，已達於心神喪失之程度
    。惟查，聲請人於原確定判決前即以其有精神障礙為辯，經事實審法院調查審理
    ，以：「被告於偵查中辯稱因其長期服用安眠藥，致其當日意識不清云云，經查
    ：被告雖有癲癇病史，有卷附臺北市立忠孝醫院診斷證明書一紙在卷為憑，然被
    告當日赴新雅銀樓佯裝選購金飾，尚可與被害人梁志文就其所選之金飾價格幾番
    殺價，業據梁志文證述在卷（見第一審八十六年六月二十三日審判筆錄），且其
    於為警查獲製作訊問筆錄時尚可就警員所訊問之問題逐一回答，足認被告當日精
    神狀態正常，並無心神喪失或精神耗弱之情事，被告就此所辯顯不足採。被害人
    於本院仍稱：當時金飾是放在櫃子上，鑽戒被告戴在手上，伊彎腰要拿保單，被
    告即拿電擊棒電伊，伊將電擊棒一揮，而漏地上，伊太太跑出來抱住被告，被告
    當時未付錢，當時被告有殺價，精神狀況良好（見本院八十六年十月十三日筆錄
    ），另現場櫃下方通口有十二公分，足以將電擊棒伸進去電人，有本院八十六
    年十月十七日勘驗筆錄足憑。被告經鑑定：身體、神經等檢查無異常發現，無異
    常腦波，不具幻聽、妄想症狀，其言語流暢，無思考脫軌障礙現象，其行為時之
    精神狀況，並未達精神耗弱程度，此有國立台灣大學醫學院附設醫院八十七年一
    月二十一日校附醫精字第０一五一六號函可按。顯見被告並無心神喪失、精神
    耗弱情事。」已於判決理由詳予敘明，是依聲請人所提之上開文件，尚無從認足
    以動搖原確定判決，揆之前開判例意旨，其所提出之檢驗報告書及家庭常用藥品
    須知，皆難謂係發現確實之新證據，顯難憑以聲請再審。至聲請意旨指稱原確定
    判決證據取捨違法云云，自非再審理由。綜上所述，本件再審之聲請為無理由，
    應予駁回。
據上論斷，應依刑事訴訟法第四百三十四條第一項裁定如主文。
中      華      民      國    八十九    年      七      月    三十一    日
                            臺灣高等法院刑事第十四庭
                                審判長法  官  陳  祐  輔
                                      法  官  陳  國  文
                        法  官  蔡  國  在
右正本證明與原本無異。
如不服本裁定應於收受送達後五日內向本院提出抗告書狀。
                                      書記官  丁  華  平
中      華      民      國    八十九    年      八      月      一      日


司法院資訊處製作；財團法人民間司法改革基金會備份。
